臺灣士林地方法院刑事判決　　　　　　　　　　　　　　九十年度訴字第三二三號
　　公　訴　人　臺灣士林地方法院檢察署檢察官
　　被　　　告　甲○○
　　選任辯護人　趙元昊
右列被告因強盜案件，經檢察官提起公訴（九十年度偵字第五六二０號），本院判決
如左：
    主  文
甲○○攜帶兇器竊盜，累犯，處有期徒刑壹年。
    事  實
一、甲○○曾有竊盜前科多次，最後一次所犯竊盜罪，經台灣高等法院判處有期徒刑
    三年確定，於民國（以下同）八十八年二月一日縮刑期滿執行完畢，猶不知悔改
    ，復意圖為自己不法之所有，於九十年五月十二日凌晨二時許，在台北市○○區
    ○○路三段二五０號旁巷內，乘無人注意之際，持客觀上可供兇器使用之扳手一
    支（非被告所有，起訴書誤認為尖嘴鉗子），拆卸竊取丙○○所有車牌號碼ＫＨ
    ─六七五三號自小客車之空氣濾清器、及節汽門等零件，先拆卸空氣濾清器置於
    附近草叢裡，再拆卸節汽門得手，尚未離去之際，當場為丙○○發覺，丙○○即
    與甲○○拉扯取回節汽門，甲○○心生懼怕，旋即轉身駕車逃逸。丙○○見尚有
    零件不見，乃報警循線查獲甲○○，並由候智勇帶同警察到作案附近取出丙○○
    遭竊之空氣濾清器。
二、案經台北市政府警察局內湖分局移送臺灣士林地方法院檢察署檢察官偵查起訴。
    理  由
一、右開事實，業據被告甲○○於警訊、偵查中、及本院審理中坦承不諱，又有被害
    人丙○○指訴失竊情節在卷，且有贓物認領保管收據一紙附卷可證，事證明確，
    被告此部分之犯行堪以認定，應依法論科。
二、按被告持以行竊之扳手一支，既足以拆卸汽車零件，自屬堅硬無比，其客觀上具
    有危險性，足以供兇器使用，故核被告所為，係犯刑法第三百二十一條第一項第
    三款攜帶兇器之加重竊盜罪，公訴人雖未論及本犯罪法條，惟起訴事實已有敘及
    ，本院自得適用正確法條而為裁判，且此係犯罪事實之減縮，故毋庸變更起訴法
    條，併此敘明。被告曾有竊盜前科多次，最後一次所犯竊盜罪，經台灣高等法院
    判處有期徒刑三年確定，於八十八年二月一日縮刑期滿執行完畢，有台灣高等法
    院刑事判決書影本及被告全國前案紀錄表在卷可稽，於五年內再犯本件有期徒刑
    以上之刑之罪，為累犯，應依法加重其刑。爰審酌被告犯罪動機、目的、品性、
    手段、所生危險及損害，及犯後態度尚稱良好等一切情狀，量處如主文所示之刑
    。又供犯罪所用之扳手一支，被告供述非其所有，且未扣案，爰不宣告沒收。
三、公訴人又以：被告於當場被丙○○發現並取回節汽門後，不甘竊得之物遭取回，
    竟為防護贓物及脫免逮捕，持尖嘴鉗欲毆打丙○○，丙○○因而害怕閃躲，被告
    始駕車逃逸云云，認被告涉有刑法第三百三十條第一項之加重強盜罪（原起訴書
    認係觸犯同法第三百二十九條之準強盜罪，經公訴檢察官當庭變更在案）。惟查
    ：
  (一)按犯罪事實應依證據認定之，無證據不得推定其犯罪事實，刑事訴訟法第一百五
    十四條定有明文。又事實之認定，應憑證據，如未能發現相當證據，或證據不足
    以證明，自不能以推測或擬制之方法，為裁判基礎（最高法院四十年台上字第八
    號判例參照）；而告訴人之告訴，係以使被告受刑事訴追為目的，是其陳述是否
    與事實相符，仍應調查其他證據以資審認（最高法院五十二年台上字第一三００
    號判例參照）；至刑事訴訟法上所謂認定犯罪事實之證據，係指足以認定被告確
    有犯罪行為之積極證據而言，該項證據自須適合於被告犯罪事實之認定，始得採
    為斷罪資料（最高法院二十九年上字第三一○五號判例參照）；而認定犯罪事實
    所憑之證據，雖不以直接證據為限，間接證據亦包括在內，然而無論直接證據或
    間接證據，其為訴訟上之證明，須於通常一般之人均不致有所懷疑，而得確信其
    為真實之程度者，始得據為有罪之認定，倘其證明尚未達到此一程度，而有合理
    之懷疑存在，而無從使事實審法院得有罪之確信時，即應為有利於被告之認定（
    最高法院七十六年台上字第四九八六號判例參照）。
  (二)本件被告自始至終，否認為防謢贓物及脫免逮捕而拿尖嘴鉗欲毆打丙○○情事，
    並稱：我身上只有帶鑰匙及扳手，當時開車到現場是晚上，看到與我同型的車子
    停在那裡，我就拿扳手偷節汽門，被發現時就把手上拿著的節氣門還給被害人，
    就趕決拿鑰匙開車離開，並沒有帶尖嘴鉗，亦無要打被害人的動作，當時如果要
    攻擊他，可以拿節氣門（被害人稱約一、二斤，被告稱約半斤）很好用，不需還
    給他再拿工具攻擊他等語，查其前後辯解，完全一致。並稱在案發地點如要看到
    尖嘴鉗子的顏色，不大可能，那裡很暗云云。
  (三)本院查核全卷資料，被告前後供詞較為一致，而被害人之指述前後不一，諸如：
    被害人丙○○於九十年五月十二日四時三十分在東湖派出所報案時稱：我發現一
    名男子在竊取我車子的零件，我問他：「你為什麼拔我車子的零件？」他就說：
    「是你的車啊！」我回答他「是啊！」他就從口袋裡掏出尖嘴鉗做欲攻擊我之狀
    ，但沒有攻擊我，就上車駕駛營小客３Ｌ─八八六號逃逸（偵查卷第十七頁反面
    參照）；同日下午十八時五十分查得空氣濾清器後，在內湖分局第三組訊問時稱
    ：當時我要將另外一個零件取回，便與嫌犯發生拉扯，我將零件搶回之時，嫌犯
    便從口袋取出尖嘴鉗要向我攻擊，我因害怕而閃開，此時零件已被我取回，嫌犯
    便駕車逃離現場（同卷第十九頁反面參照）。九十年六月十四日在檢察官偵查中
    供稱：當時我正要開車，我看見有人把我車上零件拿出來，放在他自己車上，將
    我的引擎蓋打開，他已全部拆好，搬一部分上車，還在搬時，我問他拆我車幹嗎
    ？他問「是你的車嗎？」我說「是」，我將他手上拿的零件拉回，他從後面拿一
    鉗子，手舉高作勢要打我，我閃開，接著他上車開車跑了（同卷第三十三頁反面
    參照）。九十一年一月九日在本院回答檢察官詰問時稱：我看到被告拿了我的一
    個零件走過來，然後我問他為何拆我車子零件，他說這是你的車？我說是，他就
    拿尖嘴鉗子要刺我，零件放在車上開走。（問：這零件有無拿回來？答：都到警
    局取回）；（問：你確定零件都在警局拿回來？答：確定，它們是聯在一起的）
    ；（問：要拿走你的零件要用何工具？答：剛好是尖嘴鉗，因為有螺絲，還有一
    、二百條的電線都被剪斷）；（問：在警局你為何說零件已被你搶回？答：我要
    拿回來他就要拿尖鉗子刺我，沒有搶回來）。在回答辯護人詰問時稱：大的零件
    都已搬到車上，被告手上只有小零件，我要拿回來，他就拿尖嘴鉗子刺我，我就
    躲開云云。嗣與被告對質，經被告稱伊在偵查中有承認拿回東西，被害人則又改
    稱「好像有搶回來」（本院卷參照）。九十一年一月二十三日審判時回答檢察官
    詰問節氣門到底有無搶回來？答稱：「有的」，並稱到警局時，他們桌上有一把
    起子，一把尖嘴鉗子，他們問我是哪把嚇唬我，我就指這把尖嘴鉗（本院卷參照
    ）。
  (四)再經本院勘查被害人被竊零件之同型車結果，所謂空氣濾清器與節氣門，均在車
    頭之引擎室內，各有四個螺絲固定，而空氣濾清器與節氣門係相連接（可以拆開
    ），有四條大電線插接，插接處可用手拔開使之脫離。被告稱其用扳手拆除空氣
    濾清器及節氣門，拆鬆後用手硬轉扳開起來。被害人稱因有電線，被告必需要用
    尖嘴鉗剪斷才行。嗣經公訴人找來法院附近之汽車修理行老闆陳正松證稱：拆除
    空氣濾清器及節氣門要用十字型螺絲起子及扳手，電線用拔的比較快等語。而證
    人即警員乙○○證稱：發還之零件只有空氣濾清器，如照片所示。警員丁○○亦
    稱：當時沒有看到空氣濾清器上面有線云云。綜上，參照照片及丁○○所述，發
    還時之空氣濾清器上既無看到殘留之剪斷電線，而證人陳正松又謂電線用拔的較
    快等情，則關於電線部分被告供稱係用手拔的一節，應屬可信。被害人所謂該零
    件連接電線有一、二百條，及電線均被剪斷云云，即與事實不符。而車行老闆陳
    正松既證明拆除空氣濾清器及節氣門不需用尖嘴鉗，亦無從令人認被告有持尖嘴
    鉗作案之確信。再查本件扣案之尖嘴鉗，係警察到被告家中，與其他物品一起放
    在帆布袋內一併查獲，而依順序由上往下取出編號，該尖嘴鉗即係警訊筆錄記載
    的第十四號（總共編號十六號），業經承辦警員丁○○供證在卷（本院審判筆錄
    參照）。則被告如係持此支尖嘴鉗作案，回家放置於帆布袋內，則依經驗法則應
    置於帆布之最上層才對，何以竟於帆布袋之最下層取出？則此一尖嘴鉗是否即為
    被告持以作案之工具，誠足令一般人產生懷疑。
  (五)本件被害人前開指述，既有矛盾，且經查與事實不符，無從認定被告有持尖嘴作
    案，從而亦無從認定被告有持尖嘴鉗作勢欲攻擊被害人，至被告有無因防護贓物
    、脫免逮捕而作勢欲毆打被害人，除被害人單一之指述而外，並無證據以實其說
    ，此外，又無其他積極證據足以證明被告有因防護贓物、或脫免逮捕而向被害人
    施強暴、脅迫情事，依首開說明，即應為無罪之判決，然公訴人以此認係被告應
    構成刑法第三百三十條第一項之加重強盜罪，與開有罪判決之加重竊盜罪間，屬
    結合犯之一罪關係，爰不就此部分另為無罪之諭知。
據上論斷，應依刑事訴訟法第二百九十九條第一項前段、刑法第三百二十一條第一項
第三款、第四十七條，判決如主文。
本案經檢察官施慶堂到庭執行職務
中　　　華　　　民　　　國　　　九十一　　　年　　二　　月　　　六　　　日
　　　　　　　　　　　　　　　　　　臺灣士林地方法院刑事第一庭
　　　　　　　　　　　　　　　　　　　　法　官  林  清  吉
右正本證明與原本無異。
如不服本判決，應於判決送達後十日內，向本院提出上訴狀。
　　　　　　　　　　　　　　　　　　　　書記官  陳  美  月
中　　　華　　　民　　　國　　　九十一　　　年　　二　　月　　　六　　　日
附本件論罪科刑法條全文：
中華民國刑法第三百二十一條
 (加重竊盜罪)
犯竊盜罪而有左列情形之一者，處六月以上五年以下有期徒刑：
一  於夜間侵入住宅或有人居住之建築物、船艦，或隱匿其內而犯之者。
二  毀越門扇、牆垣或其他安全設備而犯之者。
三  攜帶兇器而犯之者。
四  結夥三人以上而犯之者。
五  乘火災、水災或其他災害之際而犯之者。
六  在車站或埠頭而犯之者。
前項之未遂罰之。
